臺灣臺北地方法院民事裁定　　　　　　　　96年度破字第89號
聲　請　人　亞太固網寬頻股份有限公司
法定代理人　癸○○
代　理　人　賴中強律師
相　對　人　甲○○
　　　　　　庚○○○
　　　　　　己○○
　　　　　　丙○○
　　　　　　乙○○
　　　　　　戊○○
　　　　　　丁○○
　　　　　　　　　　　之4
　　　　　　壬○○
　　　　　　辛○○
上列聲請人聲請相對人破產宣告事件，本院裁定如下：
    主  文
聲請駁回。
聲請程序費用由聲請人負擔。
    理  由
一、按債務人不能清償債務者，依破產法所規定破產程序清償其
    債務。債務人停止支付者，推定其為不能清償；破產對債務
    人不能清償債務者宣告之；破產除另有規定外，得因債權人
    或債務人之聲請宣告之，破產法第1條、第57條、第58條第1
    項分別定有明文，且於債權人聲請債務人破產時，債權人仍
    須釋明其債權之存在及破產之原因事實，並依同法第61條規
    定，應於聲請書敘明其債權之性質、數額及債務人不能清償
    其債務之事實。又破產程序之主要目的，係為使債權人間得
    以平等受償，且債務人一旦經破產宣告時，於程序進行中因
    債權人行使債權須依該程序為之，債務人之負擔得有相當減
    輕，且於破產程序終結時，除有法定情形外，未受清償之債
    權亦將消滅，以利於債務人之更生，尚與一般強制執行程序
    只為使債權人獲得滿足之目的不同。
二、本件聲請意旨略以：依台灣台北地方法院檢察署起訴書第94
    頁以下之記載，相對人有下列之違法行為：「明知亞太固網
    無承租營業所或倉庫之必要，竟違法給付押租金7億8500萬
    元」、「違法轉投資鼎森公司、宏森公司57億元，並將資金
    流入力霸小公司花用」、「違法購買小公司公司債100億
    8000萬元」、「違法貸予力霸小公司53億3500萬元」、「違
    法支付黃豆貨款9億8034萬8350元（其中8億78344萬8350元
    尚未歸還）」、「違法支付鼎森公司、宏森公司其他預付款
    42億4660萬元（其中27億6090萬元尚未歸還）」，合計違法
    掏空聲請人公司資產272億2694萬8350元。相對人等並另涉
    及中國力霸股份有限公（下稱力霸公司）、嘉新食品化纖股
    份有限公司（下稱嘉新食化公司）、中華商業銀行股份有限
    公司（中華商銀）、友聯產物保險股份有限公司（友聯產險
    公司）、力華票券金融股份有限公司（力華票券公司）等公
    司之掏空弊案，債權額亦達數百億元，依媒體之報導，相對
    人等尚有美國加州安利銀行約九成以上之股份、美國加州之
    不動產、新加坡之投資、中國大陸之投資、我國境內待清查
    之財產、應由破產管理人依法訴請撤銷之財產及依法應行使
    撤銷權所得之財產之財產足以構成破產財團。本件如待刑事
    判決確定及附帶民事判決確定，再依確定判決強制執行，則
    相對人之資產恐已無從追查，是爰依相關規定，聲請鈞院宣
    告相對人破產，並依破產法第72條之規定，就債務人財產予
    以保全處分等語。
三、經查，聲請人主張其為相對人之債權人，係基於各該相對人
    有對聲請人公司不法侵權行為，因而須對聲請人公司負侵權
    行為損害賠償責任為據，惟各相對人是否均已達得為破產宣
    告之程度，仍須依其等個別情形認定之，而聲請人所提出關
    於相對人有侵權行為之證據，係以各該相對人有因掏空聲請
    人公司財產之背信等罪嫌，業經台灣台北地方法院檢察署檢
    察官起訴後刻由本院刑事庭以96年度矚重訴第2號審理中一
    事為憑，而聲請人所提出該刑事案件起訴書之節本內容，尚
    不足以說明聲請人對相對人個別間有何具體內容、金額之侵
    權行為損害賠償請求權，及各該相對人是否尚有其他多數債
    權人存在而有以破產程序進行公平分配之必要，此均屬聲請
    人於聲請時應負證明責任之相對人是否已達不能清償程度並
    有破產必要等事項，且縱使以聲請人所提出起訴書內容即得
    謂相對人確有聲請人所指之共同侵權行為，但其等應負損害
    賠償責任內容，與相對人所有資產狀況相較，有無將因此債
    權之存在而已達不能清償之程度，聲請人就此亦有說明並予
    以證明之責任，惟經本院於96年7月24日通知聲請人於5日內
    補正各該資料後，聲請人已逾期卻迄今仍未提供任何資料釋
    明之，而本院雖另調閱聲請人所指該起訴書電子檔下載節本
    及各該相對人之財產所得調件明細表等件審核，但依該起訴
    書所載內容，仍不足以說明聲請人對各該相對人之債權金額
    確已達各該相對人均不能清償之程度，茲說明如下：
（一）關於前開刑事案件起訴書所載之內容，雖有說明聲請人公
      司有遭掏空資產等情，而相對人庚○○○、丙○○、乙○○、丁○○、戊○○因分別任亞太固網公司之董事長、副
      董事長兼總經理、首席副總經理、常務董事、監察人等職
      位，其中戊○○、丁○○、壬○○、辛○○及另相對人辛○○並有擔任相對人甲○○所虛設人頭公司之登記負責人
      ，故有分別涉嫌參與部分侵害聲請人公司財產權等行為，
      然而：(1)關於聲請人所指相對人有明知亞太固網無承租營
      業所或倉庫之必要，竟違法給付押租金7億8500萬元部分
      ，僅相對人甲○○、庚○○○、丙○○有參與此部分行為
      ，且亞太固網公司雖以押租金名義給付7億8500萬元與力
      霸公司、嘉食化公司，但尚應扣除迄今已無法取回獲償之
      金額，依起訴書所載內容，此金額若干並不明，則相對人
      甲○○、庚○○○、丙○○因上開行為，目前對聲請人實
      際上應負損害賠償之金額，即難謂聲請人已提出資料證明
      之，(2)關於聲請人所指相對人等均有參與違法轉投資鼎森
      公司、宏森公司57億元，並將資金流入相對人虛設之人頭
      公司花用，違法購買小公司公司債100億8000萬元、違法
      貸予力霸小公司53億3500萬元等部分，依起訴書所載情節
      ，相對人己○○並未參與，而各該相對人雖有參與前述行
      為，但以其等間彼此參與狀況不一，是否各筆轉投資或借
      款之過程除主導之相對人甲○○外，其餘相對人均有逐一
      參與而須就全數金額或僅就其中有參與之金額，對聲請人
      負共同侵權行為之責任，僅憑該起訴書所載內容，尚有不
      明，則如前述，各該債權人對聲請人所負損害賠償債務之
      金額，在各該相對人並非毫無資力之情況下（詳如附表所
      示），聲請人既經通知迄未進一步說明之，亦難逕謂相對
      人確陷於不能清償之狀態。(3)關於相對人以聲請人公司向
      宏森公司、鼎森公司購買黃豆而須支付貨款9億8034萬835
      0元之方式，非法自聲請人公司處取出該數額款項部分，
      依起訴狀所載情節，參與之相對人僅包括甲○○、庚○○○、丙○○、乙○○，並不包括其他相對人，且以該款項
      匯出原因係以購入黃豆後再由聲請人公司轉售與其他虛設
      之人頭公司，而實際上尚有8億78344萬8350元未經各該購
      買之虛設人頭公司給付，縱使如聲請人所述相對人甲○○
      、庚○○○、丙○○、乙○○應就之負侵權行為損害賠償
      責任，惟實際金額與聲請人公司得向各該虛設人頭公司請
      求給付因有類似不真正連帶債務關係，其等應負侵權行為
      損害賠償之金額即與各該虛設人頭公司尚未能清償之餘額
      有關，此金額與起訴書關於刑事犯罪係逕以目前該項目所
      列應收帳款金額之認定方式容有不同，亦難僅以起訴書所
      載者為據。(4)關於聲請人所指以支付鼎森公司、宏森公司
      其他預付款方式匯出42億4660萬元，而計有27億6090萬元
      尚未獲歸還之部分，依起訴書所載情節，參與之相對人亦
      僅有甲○○、乙○○、丙○○，且如前述，起訴書關於刑
      事犯罪係逕以目前該項目所列應收帳款金額之認定方式，
      仍與相對人甲○○、丙○○、乙○○所應負侵權行為損害
      賠償之實際金額，尚涉及各該虛設人頭公司嗣後經請求後
      仍未能清償之餘額，遑論以各該相對人內部尚有依參與情
      節為分擔之問題，各相對人彼此間內部分擔之結果是否確
      已達其等均無清償能力之程度，亦有不明。因之，依聲請
      人所指起訴書載及內容，均有涉及聲請人所指各次侵權行
      為者，僅有相對人甲○○、丙○○，其餘相對人所參與之
      情節不一，已難僅憑該起訴書所載，即謂其餘相對人確對
      聲請人負有其所指高達272億2694萬8350元之損害賠償責
      任，而無須再進一步究明相對人視個別參與情節，實際所
      應負擔賠償金額，及各該相對人之財力狀況，即得進而認
      各相對人均有無法清償之情形；抑且，聲請人經本院於96
      年7月日通知其補正說明所指對各該相對人之侵權行為損
      害賠償數額若干，及尚有無其他債權人存在等情，迄今聲
      請人仍未具體說明之，以各該相對人如附表所示95年度之
      國內財產狀況，相對人甲○○、庚○○○、乙○○、丙○○、丁○○均有億元以上資力，參與情節較少之相對人己○○、壬○○或戊○○則有千萬元以上財產所得，參與程
      度較少之相對人辛○○95年財產所得亦有8百萬餘元以上
      ，有財產查詢清單資料八份在卷供佐（其中僅列出之利息
      所得，即可見有相當金額之存款財產存在），各該相對人
      顯尚有相當資力，除均有參與各該侵權行為之相對人甲○○、丙○○外，聲請人既迄未能具體說明並證明其餘相對
      人應負損害賠償責任金額已達其等無力清償之程度，聲請
      人遽以其等有此損害賠償責任即謂其等均已無法清償而有
      破產之必要，尚難認可採。至於相對人甲○○於國內所查
      得之財產所得資料即高於4億7千萬餘元，而相對人丙○○
      於95年度之財產所得亦近億元以上，有財產所得調件明細
      表二份附卷可稽，且聲請人亦稱有查悉各該相對人等在國
      外尚有相當資產，但對於其所指美國資產等係何一相對人
      所有，則未見聲請人具體說明之，聲請人對於各該相對人
      之資力與聲請人對相對人甲○○、丙○○之債權金額相較
      ，差異如何、是否堪認各該相對人已達無清償能力之狀態
      ，既未見聲請人說明遑論證明之，相對人甲○○、丙○○
      是否將因上開侵權行為損害賠償責任而有破產之必要，即
      有疑問。
（二）況且，關於各該相對人除對聲請人負有侵權行為損害賠償
      責任外，是否尚有其他債權人存在而有以破產程序為公平
      分配之必要一節，觀諸聲請人所指起訴書記載內容，雖有
      ：(1)相對人甲○○、庚○○○、乙○○、壬○○雖有以製
      造虛設之人頭公司與力霸公司間虛偽交易紀錄，或力霸公
      司內部所製作財報資料有虛偽登載、由嘉食化公司名義與
      其他小公司虛偽交易或代為背書保證等罪嫌行為，惟上述
      相對人將因之對力霸公司或嘉食化公司負損害賠償責任之
      金額並不明。(2)關於相對人甲○○有侵占衣蝶百貨台北二
      館現金營收計1億6455萬元，而相對人丁○○亦知情之部
      分，惟相對人甲○○得款之用途有無涉及關係企業間之資
      金流用等，尚難以該起訴書所載情節憑斷。(3)關於起訴書
      內容載及相對人甲○○有侵占力霸公司、嘉食化公司及其
      他虛設人頭公司資金約55億2312萬1288元，相對人庚○○○侵占1億225 0萬3768元，相對人丁○○侵占力霸公司款
      項約1億1692萬元部分，及(4)相對人甲○○有利用集團關
      係企業力華票券違法授信貸款與其他小公司之情形，而相
      對人丙○○因擔任力華票券之董事長亦有明知上情卻仍同
      意貸款等情形，但參諸該起訴書內容亦有載及諸如相對人
      甲○○利用其他小公司向力華票券違法受信貸款取得之款
      項，有部分係在關係企業中流用、作為關係企業公司設立
      資本額、償兌到期款或轉入金融機構放款備償專戶等（參
      見起訴書犯罪事實欄壹、乙之六後段、戊之一（七）所載
      ），而(5)相對人甲○○所主導、相對人庚○○○、乙○○
      、己○○、戊○○則因擔任友聯產險公司之副董事長、總
      經理或董事等職務，亦有參與利用人頭公司以虛偽買賣、
      違法投資、授信等方式，使友聯產險受有高額不良放款之
      損害等，於起訴書中亦載明其等上開掏空友聯產險公司資
      產之目的，本係為挹注力霸及嘉食化公司資金缺口之目的
      （參見起訴書犯罪事實欄壹、丙之三），甚且，(6)關於相
      對人甲○○所主導，相對人戊○○則因擔任該銀行副總經
      理等職務而有參與違法授信貸款與包括德台公司等行為，
      惟起訴書亦載及該違法放貸之款項撥付予各該貸款人後，
      部分資金仍係在關係企業間流用，至於(7)有向中華商銀貸
      款者，卻遭相對人甲○○等個人強售公司債部分，係對何
      人及有造成如何損害之金額亦不明；由上述情節以觀，顯
      然相對人甲○○所涉罪嫌若經證明屬實，容有對各該關係
      人成立侵權行為損害賠償責任之問題，但以各該請求權人
      復互為相對人甲○○等流款項之對象，關於民事侵權行為
      損害賠償責任之成立與否及內容，尚難憑該起訴書所載認
      定，則各該相對人個別尚有無其他債權人存在，及縱有其
      他債權存在，惟是否與聲請人所指債權併計後，與附表所
      示各該相對人之財產資力相較已無力清償，並有就各該債
      權人債權之行使循破產程序處理始符公平之立即必要，在
      聲請人與其他所指有成為相對人之可能債權人彼此部分款
      項甚且未經結算而有不明，聲請人或其所稱其他侵權行為
      損害賠償請求權人，亦難認有分別指明堪供確認之範圍或
      提出相當金額，對不同相對人個別請求清償卻未果之情況
      下，聲請人徒憑該起訴書所載犯罪情節，尚難認聲請人已
      證明各該相對人已無清償能力且有破產之必要。至於聲請
      人另謂待刑事確定判決確定後，將無法追查其財產一節，
      以破產程序之目的係為各該債權人間得以公平受償，並使
      破產人有更生之機會，本與債權人個人如何追查債務人財
      產之目的無涉，聲請人就此本可另循一般民事訴訟或保全
      程序確保受償，亦難以聲請人認有追查債務人財產之必要
      ，即謂有對債務人為破產宣告之必要。是聲請人上開對各
      該相對人為破產宣告之聲請，即無理由，應予駁回。
四、依破產法第5條、民事訴訟法第95條、第78條裁定如主文。
中　　華　　民　　國　　96　　年　　8 　　月　　31　　日
                  民事第五庭    法　官　林麗真
以上正本係照原本作成
如對本裁定抗告須於裁定送達後10日內向本院提出抗告狀，並繳
納抗告費新臺幣1,000元
中　　華　　民　　國　　96　　年　　9 　　月　　3 　　日
                    　　　　　　書記官　李承翰
附表：
┌─┬─────┬──────────────┬──────────────┬────────────┬────┐
│編│相對人姓名│利息、薪資、營利、股利及其  │不動產價值、動產價值及投資  │總計                    │備    註│
│號│          │他所得（年別/新台幣）       │（年別/新台幣）             │（年別/新台幣）         │        │
├─┼─────┼──────────────┼──────────────┼────────────┼────┤
│01│乙○○    │(一)95年度：7,102,285元       │(一)95年度：100,177,600元     │(一)95年度：107,279,885元 │        │
│  │          │(二)94年度：9,107,861元       │(二)94年度：100,177,600元     │(二)94年度：109,285,461元 │        │
├─┼─────┼──────────────┼──────────────┼────────────┼────┤
│02│戊○○    │(一)95年度：31,318,647元      │(一)95年度：14,044,240元      │(一)95年度：45,362,887元  │        │
│  │          │(二)94年度：32,836,916元      │(二)94年度：14,044,240元      │(二)94年度：46,881,156元  │        │
├─┼─────┼──────────────┼──────────────┼────────────┼────┤
│03│丁○○    │(一)95年度：4,741,332元       │(一)95年度：104,946,490元     │(一)95年度：109,687,822元 │        │
│  │          │(二)94年度：6,642,783元       │(一)94年度：104,946,490元     │(二)94年度：111,589,273元 │        │
├─┼─────┼──────────────┼──────────────┼────────────┼────┤
│04│壬○○    │(一)95年度：1,774,150元       │(一)95年度：10,460,810元      │(一)95年度：12,234,960元  │        │
│  │          │(二)94年度：1,764,683元       │(二)94年度：10,460,810元      │(二)94年度：12,225,493元  │        │
├─┼─────┼──────────────┼──────────────┼────────────┼────┤
│05│辛○○    │(一)95年度：3,523,954元       │(一)95年度：5,110,213元       │(一)95年度：8,634,167元   │        │
│  │          │(二)94年度：3,402,912元       │(二)94年度：5,110,213元       │(二)94年度：8,513,125元   │        │
├─┼─────┼──────────────┼──────────────┼────────────┼────┤
│06│甲○○    │(一)95年度：8,751,580元       │(一)95年度：463,116,130元     │(一)95年度：471,867,710元 │        │
│  │          │(二)94年度：6,732,904元       │(二)94年度：463,116,130元     │(二)94年度：469,849,034元 │        │
├─┼─────┼──────────────┼──────────────┼────────────┼────┤
│07│庚○○○  │(一)95年度：8,970,155元       │(一)95年度：248,546,817元     │(一)95年度：257,516,972元 │        │
│  │          │(二)94年度：12,532,777元      │(二)94年度：248,546,817元     │(二)94年度：261,079,594元 │        │
├─┼─────┼──────────────┼──────────────┼────────────┼────┤
│08│己○○    │(一)95年度：5,677,873元       │(一)95年度：80,776,373元      │(一)95年度：86,454,246元  │        │
│  │          │(二)94年度：5,683,270元       │(二)94年度：80,776,373元      │(二)94年度：86,459,643元  │        │
├─┼─────┼──────────────┼──────────────┼────────────┼────┤
│09│丙○○    │(一)95年度：9,533,482元       │(一)95年度：90,023,490元      │(一)95年度：99,556,972元  │        │
│  │          │(二)94年度：10,180,568元      │(二)94年度：90,023,490元      │(二)94年度：100,204,058元 │        │
│  │          │(三)93年度：11,584,058元      │(三)93年度：90,023,490元      │(三)93年度：101,607,548元 │        │
└─┴─────┴──────────────┴──────────────┴────────────┴────┘
